臺灣高等法院刑事判決　　　　　　　　　　　　　九十一年度上易字第二八三號
　　上　訴　人
　　即　被　告　甲○○
　　選任辯護人　廖忠信
　　　　　　　　周文哲
　　上　訴　人
　　即　被　告　乙○○
　　　　　　　　丙○○
右上訴人因傷害等案件，不服臺灣桃園地方法院九十一年度易字第五七四號，中華民
國九十一年六月二十五日第一審判決（起訴案號：臺灣桃園地方法院檢察署八十九年
度偵字第一二六二六號，經原審改以通常程序審理）提起上訴，本院判決如左：
    主  文
原判決關於甲○○、乙○○、丙○○部分撤銷。
甲○○傷害人之身體，處有期徒刑貳月，如易科罰金以參佰元折算壹日。緩刑貳年。
乙○○、丙○○共同連續傷害人之身體，各處有期徒刑參月，如易科罰金以參佰元折
算壹日。均緩刑參年。
    事  實
一、甲○○與蔡志勇（同案被告，業經原審判決無罪確定）二人均係桃園縣龜山鄉公
    所清潔隊隊員之公務員，一同與另清潔隊隊員游拋於民國八十九年八月二十日二
    十一時二十分許，由甲○○駕駛清潔車，其後載同蔡志勇、游拋二人，在桃園縣
    龜山鄉○○○路一五五號前（起訴書誤載為桃園縣中壢市○○○路○段二七三號
    前），依法執行清運垃圾之職務時，因乙○○之女友林川鈺向蔡志勇質問為何先
    前拿出之沙拉油鐵桶乙個未能清運，而與蔡志勇發生爭執，經林川鈺向乙○○告
    知上情後，乙○○即與其兄丙○○一同追上蔡志勇與之理論，兩人並共同基於普
    通傷害及妨害公務執行之犯意聯絡，一同徒手毆打、踢擊蔡志勇之臉部及下肢，
    而對依法執行職務時之公務員蔡志勇施以強暴行為，致蔡志勇因之受有左膝外側
    皮下瘀青之傷害。甲○○在車上發見上情，即下車查問，並動手欲拉開乙○○、
    丙○○二人，詎乙○○、丙○○二人仍基於前開普通傷害及妨害公務執行之概括
    犯意聯絡，再一同徒手毆打甲○○，而對依法執行職務時之公務員甲○○亦施以
    強暴行為，致甲○○因之受有左眼鈍傷、兩側胸部挫傷、頭皮裂傷及身體多處瘀
    傷之傷害。甲○○亦基於普通傷害之犯意，動手毆打乙○○、丙○○二人，與渠
    等扭打互毆，並咬乙○○之左手中指，致乙○○因之受有左手中指裂傷及右肩挫
    傷之傷害；丙○○則因之受有頭皮下血腫及多處擦傷之傷害。
二、案經甲○○、蔡志勇、乙○○、丙○○相互訴由桃園縣警察局龜山分局報請臺灣
    桃園地方法院檢察署檢察官聲請以簡易判決處刑，經原審改用通常程序處刑。
    理  由
一、訊據上訴人即被告甲○○、乙○○、丙○○三人均坦承於右揭時地為清運垃圾乙
    事發生爭執，被告乙○○、丙○○並坦認當場有與甲○○互毆之事實不諱，但否
    認有共同傷害蔡志勇犯行，被告甲○○則均否認犯罪。被告甲○○辯稱：係對方
    動手毆打伊成傷，伊並未動手云云，被告乙○○、丙○○則辯稱未傷害蔡志勇云
    云。
二、惟查：
(一)被告甲○○、乙○○、丙○○三人右揭犯行，業據被告甲○○在警訊中供稱：「
    ：：，當時我們正在清運垃圾，我看見我們同車之清潔隊員蔡志勇遭人毆打，我
    便下車欲察看發生何事，結果對方便毆打我，後來便發生扭打（見偵查卷第七頁
    ）」等語、被告乙○○在警訊中供稱：「：：，垃圾車駕駛甲○○下車將我壓在
    地上，並咬傷我左手的中指，我哥哥丙○○看見我被打，就趕來想把我們拉開，
    但不曉得怎麼搞得，就扭打成一團等語」等語（見偵查卷第十四頁）；被告丙○○在警訊中供稱：「：：，後來駕駛垃圾車的司機甲○○下車過來，第一拳就打
    我的鼻子，才和清潔隊員發生肢體衝突」等語（見偵查卷第十八頁）、「事發當
    時我見我弟弟與人發生衝突，我便急忙上前欲調解，不料對方火氣很大，在尚未
    瞭解對方身分及衝突原由就發生拉扯，以致造成雙方均受傷」等語（見偵查卷第
    十九頁）明確，核與證人蔡美玲於偵查中及原審審理時證稱：「當天在雜貨店聊
    天，看到林川鈺去倒垃圾，她跟清潔人在講，蔡志勇罵她，乙○○找他理論，：
    ：，而丙○○去勸架，後就起衝突，大家打成一團」等語相符（見偵查卷第七二
    頁），並有被告甲○○、乙○○、丙○○三人及蔡志勇所提出診斷證明書各乙紙
    在卷可稽。
(二)又被告甲○○係同時與被告乙○○、丙○○兄弟互毆之事實，為被告乙○○在本
    院訊問時再度供明（見本院卷第四十頁），顯見甲○○確係同時與被告乙○○、
    丙○○兄弟互毆無誤。又被告乙○○、丙○○兄弟係共同毆打蔡志勇後，又再共
    同毆打甲○○之事實，亦據被告甲○○在本院供述甚明（見本院卷第三八、三九
    頁），足見被告乙○○、丙○○二人係共同連續毆打被告甲○○無訛。雖被告甲○○嗣後否認傷害乙○○、丙○○二人，被告乙○○、丙○○二人事後改稱渠等
    未毆打蔡志勇云云，惟被告甲○○、乙○○、丙○○三人此部分翻供之詞，不僅
    均核與渠等先前於警訊中供述之情節不符，有如上述，且目擊證人即當地居民李
    如玉於偵查中證稱：「我住一五五號四樓，而一樓是垃圾收集點，被告住前一棟
    約十間房子距離，我看二兄弟（即被告乙○○、丙○○）未拿垃圾走到我們這收
    集點，司機還在車上，有二個清潔隊員（即游拋及被告蔡志勇）在後面，那二兄
    弟過來對後面清潔隊之其中一人（即被告蔡志勇）問為何不收垃圾，一邊打耳光
    說昨日不收，今日又不收，被打的人後面有車無退路一直被打，過一、二分鐘，
    司機（即被告甲○○）發現奇怪下來靠近只講什麼事情，那二兄弟就轉過來，二
    個兄弟打司機，不打清潔隊員，司機還一直解釋，下次回收再拿來」等語（見偵
    查卷第九七頁）及目擊證人亦即當地居民陳怡君在偵查中證稱：「我看到開垃圾
    車的人（即被告甲○○）下來，就有人過來打他，：：」等語明確（見偵查卷第
    九五頁）」，並互核相符。而被告甲○○、乙○○、丙○○三人與蔡志勇於右揭
    時地之衝突過程中，亦分別確係因之受有上述傷害之結果，此亦有被告甲○○、
    乙○○、丙○○及蔡志勇四人所提出上開診斷證明書各乙紙可佐，且被告乙○○
    之左手中指係被告甲○○咬傷之事實，並據被告乙○○一再證述一致在卷，應堪
    信為真實。是被告甲○○、乙○○、丙○○三人事後改稱之詞，顯均係事後卸責
    之詞，均不足採信。
(三)雖證人李如玉於偵查中另證稱其未見被告甲○○有回手云云及證人游拋在原審審
    理時亦證稱被告甲○○沒有還手云云，不僅核與被告甲○○、乙○○、丙○○三
    人於警訊中供述情節不符，且證人蔡美玲、林川鈺二人在原審審理時亦均證稱當
    時雙方都互有動手等語明確，而證人游拋不僅與被告甲○○間有多年同事之情誼
    關係，且被告甲○○若果僅係單純遭被告乙○○、丙○○二人毆打，則被告乙○○、丙○○二人焉有均於上開衝突後，分別因之受有上述傷害之可能，是證人李
    如玉、游拋二人此部分證述之詞，顯均尚不足為有利被告甲○○認定之依據，至
    為灼然。
(四)綜上所述，本件事證已臻明確，被告甲○○、乙○○、丙○○三人上開犯行，均
    行堪予認定。
三、核被告甲○○所為，係犯刑法第二百七十七條第一項之傷害罪；被告乙○○、丙○○所為，則均係犯刑法第一百三十五條第一項之對於公務員依法執行職務時，
    施強暴罪及第二百七十七條第一項之傷害罪。被告乙○○、丙○○二人前開犯罪
    ，均基於共同犯意之聯絡及行為分擔，均屬共同正犯。被告甲○○同時傷害乙○○、丙○○兩人，不分先後，應係同種想像競合犯，應依刑法第五十五條前段之
    想像競合犯論處。被告乙○○、丙○○二人一行為而同時傷害蔡志勇之身體，並
    對蔡志勇執行上開清運垃圾公務時，施強暴行為，其間有一行為而觸犯數罪名之
    想像競合關係，為想像競合犯，應依刑法第五十五條之規定，均從一重之傷害罪
    處斷，對甲○○犯罪部分亦同。被告乙○○、丙○○二人均先後二次犯行，時間
    緊接，手段相似，罪名相同，顯係基於概括犯意所為，為連續犯，應論以一罪並
    加重其刑。
四、原審予以論罪科刑，固非無見。惟查：(一)被告甲○○係同時傷害乙○○、丙○○
    二人，原判決論以兩罪，即有未當；(二)被告乙○○、丙○○兩人係基於概括犯意
    而傷害蔡志勇，已如前述，原審認係另行起意，而論以兩罪，同有未合。被告甲○○上訴否認犯罪，被告乙○○、丙○○兩人上訴否認傷害蔡志勇，指摘原判決
    不當。查渠等上訴固無理由，如前所述，惟原判決既有上開可議之處，即屬無可
    維持，自應由本院予以撤銷並自為判決。爰審酌被告乙○○、丙○○二人在公務
    員依法執行清運垃圾職務時，竟因細故共同毆打被告蔡志勇、甲○○二人成傷，
    且嚴重破壞上開公務之依法執行；而被告甲○○係因蔡志勇遭毆打而出面，但其
    以與被告乙○○、丙○○兩人互毆之方式處理，亦不足取等情，及被告等三人之
    品行、素行、智識程度、犯罪之目的、手段，所生危害及犯後態度等一切情狀，
    各量處如主文第二項所示之刑。又按刑法第四十一條易科罰金之規定，業於九十
    年一月十日經修正公布（同年月十二日起生效施行），經比較結果，新法並無不
    利被告，依刑法第二條第一項前段之規定，適用修正後刑法第四十一條第一項前
    段規定，併諭知易科罰金之折算標準。再查被告等均無前科，且行為後均有悔意
    ，且互相均已道歉和解，並表示願意原諒對方，渠等經此教訓，應知警惕而無再
    犯之虞，是本院認所宣告之刑以暫不執行為適當，爰均並諭知緩刑期間，以勵自
    新，並觀後效。
據上論斷，應依刑事訴訟法第三百六十九條第一項前段，第三百六十四條、第二百九
十九條第一項前段，刑法第二十八條、第五十六條、第一百三十五條第一項、第二百
七十七條第一項、第五十五條、第二條第一項前段、現行第四十一條第一項前段，第
七十四條第一款、罰金罰鍰提高標準條例第一條前段、第二條，判決如主文。
本案經檢察官呂丁旺到庭執行職務。
中      華      民      國    九十一    年      十一    月    二十二    日
                              台灣高等法院刑事第十庭
                                  審判長法  官  溫  耀  源
                                        法  官  林  銓  正
                                        法  官  何  菁  莪
右正本證明與原本無異。
不得上訴。
                                        書記官  鐘  麗  芳
中      華      民      國    九十一    年      十一    月    二十五    日
附錄：本案論罪科刑法條全文
刑法第一百三十五條
對於公務員依法執行職務時，施強暴脅迫者，處三年以下有期徒刑、拘役或三百元以
下罰金。
意圖使公務員執行一定之職務或妨害其依法執行一定之職務或使公務員辭職，而施強
暴脅迫者，亦同。
犯前二項之罪，因而致公務員於死者，處無期徒刑或七年以上有期徒刑。致重傷者，
處三年以上七年以下有期徒刑。
刑法第二百七十七條
傷害人之身體或健康者，處三年以下有期徒刑、拘役或一千元以下罰金。
犯前項之罪，因而致人於死者，處無期徒刑或七年以上有期徒刑，致重傷者，處三年
以上、十年以下有期徒刑。
